【裁判字號】    99,審訴,506
【裁判日期】    990830
【裁判案由】    毒品危害防制條例
【裁判全文】
臺灣士林地方法院刑事判決             99年度審訴字第506號
公  訴  人  臺灣士林地方法院檢察署檢察官
被      告  甲○○
上列被告因違反毒品危害防制條例案件，經檢察官提起公訴（99
年度毒偵字第613 號），被告於本院準備程序中就被訴事實為有
罪陳述，經本院合議庭裁定由受命法官獨任行簡式程序審理，並
判決如下：
    主  文
甲○○施用第一級毒品，累犯，處有期徒刑柒月，扣案如附表編
號3 及4 所示之海洛因（合計驗餘淨重零點伍陸公克）沒收銷燬
，扣案之盛裝前開海洛因所用之包裝袋貳只，均沒收；又施用第
二級毒品，累犯，處有期徒刑陸月，扣案之甲基安非他命（驗餘
淨重壹點壹捌捌公克）沒收銷燬，扣案之盛裝前開甲基安非他
命所用之包裝袋壹只沒收；又持有第一級毒品純質淨重十公克以
上，累犯，處有期徒刑壹年貳月，扣案如附表編號1 及2 所示之
海洛因（合計驗餘淨重伍拾壹點捌壹公克）沒收銷燬。應執行有
期徒刑壹年拾月，扣案如附表1 至4 所示之海洛因（合計驗餘淨
重伍拾貳點柒公克）、甲基安非他命（驗餘淨重壹點壹捌捌
公克），均沒收銷燬，扣案之盛裝如附表編號3 及4 所示海洛因
及甲基安非他命所用之包裝袋共只，均沒收。
    事  實
一、甲○○前因施用第一級、第二級毒品案件，經本院以96年度
    毒聲字第160 號裁定送觀察、勒戒後，認有繼續施用毒品之
    傾向，復經本院以96年度毒聲字第342 號裁定令入戒治處所
    施以強制戒治，於民國97年5 月13日停止戒治出所（以執行
    完畢論），並經臺灣士林地方法院檢察署檢察官以97年度戒
    毒偵字第60號為不起訴處分確定；又因施用第二級毒品案件
    ，經本院以97年度簡字第29號判決判處有期徒刑6 月，減為
    有期徒刑3 月確定，於97年5 月5 日易科罰金執行完畢。詎
    仍未悛悔，復基於施用第一級毒品海洛因及第二級毒品甲基
    安非他命之犯意，於前開強制戒治執行完畢釋放後5 年內之
    99年3 月16日上午某時許，在停放於臺北市○○○路○段路
    邊之車上，以將海洛因摻入香菸內點燃抽菸之方式，施用海
    洛因1 次；另於99年3 月16日中午某時許，在不詳地點以將
    甲基安非他命置於鋁箔紙上燒烤吸食煙霧之方式，施用甲基
    安非他命1 次。甲○○復明知海洛因為毒品危害防制條例第
    2 條第2 項第1 款所定之第一級毒品，依法不得持有，仍基
    於持有海洛因之犯意，於不詳時、地取得附表編號1 至2 所
    示純質淨重至少42.03 公克之海洛因（分裝2 包）後，即隨
    身放置而無故持有之。嗣員警於99年3 月16日下午4 時40分
    ，前往甲○○位在臺北市內湖區○○○路○ 段350 號10樓之
    3 居處逮捕同住於該處之通緝中案外人鄭少鏞，因認在場之
    甲○○形跡可疑，遂徵得其同意後搜索身體，當場在其身上
    扣得如附表所示海洛因（共4 包，合計淨重52.58 公克）、
    甲基安非他命1 包（淨重1.319 公克）等物，遂採其尿液送
    驗，因鑑驗結果呈嗎啡、安非他命及甲基安非他命陽性反應
    ，始偵悉上情。
二、案經臺北縣政府警察局報告臺灣士林地方法院檢察署檢察官
    偵查起訴，並經本院改依簡式程序審理。
    理  由
一、按簡式審判程序之證據調查，不受第159 條第1 項之限制，
    刑事訴訟法第273 條之2 定有明文，是依上開規定，於行簡
    式審判程序之案件，被告以外之人於審判外之陳述，除有其
    他不得作為證據之法定事由外，應認具有證據能力。查本件
    如下引用被告以外之人於審判外之陳述，因本案採行簡式審
    判程序，復無其他不得做為證據之法定事由，揆諸首揭說明
    ，應認均具有證據能力，合先敘明。
二、上揭犯罪事實，業據被告甲○○於本院準備程序及審理時坦
    承不諱（參見本院卷第20頁至第21頁、第22頁、第40頁至第
    41頁），又被告為警查獲時在警局所排尿液，經送台灣檢驗
    科技股份有限公司以酵素免疫分析法初驗後，再以氣相層析
    質譜儀法複驗，證實該尿液呈嗎啡（即施用海洛因之代謝物
    ）、安非他命、甲基安非他命陽性反應，有該公司於99年4
    月1 日出具之濫用藥物檢驗報告影本、臺北縣政府警察局刑
    事警察大隊查獲違反毒品危害防制條例案件犯嫌代碼對照表
    （編號：Q0000000號）各1 紙附卷可稽（附於偵卷第44頁至
    第45頁）；此外，並有被告自承其所有並供己施用之海洛因
    2 包（如附表編號3 、4 所示）、甲基安非他命1 包及其持
    有如附表編號1 、2 所示之海洛因2 包扣案可憑（上開毒品
    經分別送法務部調查局濫用藥物實驗室、交通部民用航空局
    航空醫務中心鑑定後，分別證實為海洛因、甲基安非他命無
    訛，有該局出具之99年5 月28日調科壹字第09923011750 號
    鑑定書、該中心出具之99年4 月2 日航藥鑑字第0992093 號
    鑑定書影本各乙紙分別附於同上偵卷第64頁、第41頁可稽）
    ；又被告持有如附表編號1 、2 所示之海洛因合計2 包，因
    與附表編號3 、4 之海洛因合併送法務部調查局鑑驗，該局
    乃各採樣若干數量鑑定（合計採樣0.21公克，此部分因鑑驗
    用罄而滅失），然並未紀錄自「各包」採樣之重量，嗣經本
    院函請該局就前開4 包海洛因分別秤重及鑑驗純質淨重，鑑
    驗結果證實附表編號1 、2 之海洛因驗餘純質淨重各為30.1
    7 公克、11.86 公克，至「鑑驗前」之純質重量因已無從查
    考先前採樣耗損重量而未能計算，此有法務部調查局99年8
    月3 日調科壹字第09900332320 號函在卷可考（附於本院卷
    第34頁至第35頁），惟依有利被告之考量而採取驗餘重量計
    算，仍堪認被告持有如附表編號1 、2 所示海洛因之合計純
    值淨重至少達42.03 公克（30.17+11.86） ，至被告雖另稱
    該附表編號1 、2 所示海洛因係案外人鄭少鏞所有之物，遭
    警查獲時，伊正欲將之持往交還鄭少鏞云云，僅係其片面說
    詞，並未提出其他事證以供調查佐證，且縱令屬實，被告既
    於遭警查獲時持有該等毒品，主觀上亦知悉為第一級毒品海
    洛因，其前揭說詞，即無礙於本案被告持有海洛因犯行之認
    定。綜上，足認被告自白與事實相符，可以採信，本案事證
    至為明確，被告犯行堪予認定。又被告前因施用毒品案件，
    經本院以96年度毒聲字第160 號裁定送觀察、勒戒後，認有
    繼續施用毒品之傾向，復經本院以96年度毒聲字第342 號裁
    定令入戒治處所施以強制戒治，於97年5 月13日停止戒治出
    所，以執行完畢論，並經臺灣士林地方法院檢察署檢察官以
    97 年 度戒毒偵字第60號為不起訴處分確定乙情，有臺灣高
    等法院被告前案紀錄表在卷可考，應甚明確，是被告於上開
    強制戒治執行完畢釋放後5 年內，再犯本案施用毒品之犯行
    ，公訴人提起公訴，於法並無不合，本院自應依法論科。
三、按海洛因、甲基安非他命分別為毒品危害防制條例第2 條第
    2 項第1 款、第2 款所稱之第一級毒品及第二級毒品，依法
    不得持有。核被告甲○○所為，其施用海洛因部分，係犯毒
    品危害防制條例第10條第1 項之施用第一級毒品罪、施用甲
    基安非他命部分，係犯同條例第10條第2 項之施用第二級毒
    品罪，而持有如附表編號1 、2 所示海洛因部分，係犯同條
    例第11條第3 項之持有第一級毒品罪，被告持有第一級毒品
    海洛因、第二級毒品甲基安非他命進而施用，其因該等施用
    行為而持有毒品之行為為施用毒品之當然手段，均不另論以
    持有毒品罪（最高法院74年度台上字第3404號判例意旨參照
    ），至被告持有如附表編號1 、2 所示海洛因犯行部分，被
    告主觀上非出於供己施用之犯意而持有之，且客觀上亦非被
    告施用後剩餘之毒品，業據被告供承在卷（參見本院卷第23
    頁），是被告持有該部分毒品之犯行，與其施用第一級毒品
    犯行間，即無吸收犯之一罪關係，從而，被告所犯上開3 罪
    ，犯意各別，行為互殊，應予分論併罰，公訴意旨誤認被告
    施用第一級毒品犯行部分，應為所犯同條例第11條第3 項之
    持有第一級毒品犯行吸收，不另論罪，尚有未洽，併此指明
    。又被告有如事實欄所載前案科刑及執行情形，有臺灣高等
    法院被告前案紀錄表在卷可稽，其於有期徒刑執行完畢後5
    年內，故意再犯本案有期徒刑以上之各罪，均為累犯，應依
    刑法第47條第1 項之規定加重其刑。爰審酌被告曾因施用毒
    品犯行而送觀察、勒戒、強制戒治及法院判處罪刑確定，仍
    不知悛悔，復再施用第一級毒品及第二級毒品，並持有數量
    非微之第一級毒品，顯見其品行不佳，惟念其施用及持有毒
    品乃戕害自己身心健康，尚未危及他人，並考量其持有毒品
    之目的、數量，及其犯後坦承犯行，並已自99年8 月26日起
    前往台北市立聯合醫院陽明院區接受美沙冬替代療法（有該
    院診字第99006912號診斷證明書附於本院卷第44頁），犯後
    態度良好等一切情狀，分別量處如主文所示之刑，並依法定
    其應執行刑，以示懲儆。公訴人就施用第一級毒品部分具體
    求處有期徒刑8 月，施用第二級毒品部分具體求刑有期徒刑
    7 月，持有第一級毒品部分具體求處有期徒刑1 年6 月，固
    非無見，惟本院斟酌前開事項，認公訴人此部分所求刑度尚
    嫌過重，附此敘明。
四、扣案如附表編號1 至4 所示之海洛因（合計驗餘淨重52.37
    公克）及甲基安非他命（驗餘淨重1.3188公克），分別係查
    獲之第一級、第二級毒品，不問是否屬於犯人所有，均應依
    毒品危害防制條例第18條第1 項前段之規定，於所犯各罪項
    下分別諭知沒收銷燬，而扣案盛裝前開供其施用之海洛因（
    即附表編號3 、4） 、甲基安非他命所用之包裝袋共計3 只
    ，有防止毒品裸露、散逸及便利毒品攜帶之功能，堪認係供
    本案施用毒品犯行所用之物，復據被告供明為其所有之物，
    應依刑法第38條第1 項第2 款之規定，於所犯各罪項下分別
    宣告沒收。至扣案盛裝前開被告持有之海洛因（即附表編號
    1 、2） 所用之包裝袋2 只，雖有防止毒品裸露、散逸及便
    利毒品攜帶之功能，堪認係供本案持有海洛因犯行所用之物
    ，然被告否認為其所有，復查無證據足證為被告所有，自不
    予宣告沒收，附此敘明。
據上論斷，應依刑事訴訟法第299 條第1 項前段、第273 條之1
第1 項，毒品危害防制條例第10條第1 項、第2 項、第11條第3
項、第18條第1 項前段，刑法第11條、第47條第1 項、第51條第
5款、第38條第1 項第2 款，判決如主文。
本案經檢察官呂寧莉到庭執行職務。
中    華    民    國    99    年    8     月    30    日
                  刑事第一庭法  官  吳祚丞
以上正本證明與原本無異。
如不服本判決應於收受判決後10日內向本院提出上訴書狀，並應
敘述具體理由；其未敘述上訴理由者，應於上訴期間屆滿後20日
內向本院補提理由書（均須按他造當事人之人數附繕本）「切勿
逕送上級法院」。
                            書記官  丁梅芬
中    華    民    國    99    年    8     月    30    日
附表（扣案之海洛因4包）：
1、驗餘淨重37.19公克、純度81.13％、純質淨重30.17公克
2、驗餘淨重14.62公克、純度81.13％、純質淨重11.86公克
3、驗餘淨重0.53公克、純度81.13％、純質淨重0.43公克
4、驗餘淨重0.03公克、純度81.13％、純質淨重0.02公克
附錄論罪科刑法條：
毒品危害防制條例第10條
施用第一級毒品者，處 6 月以上 5 年以下有期徒刑。
施用第二級毒品者，處 3 年以下有期徒刑。
毒品危害防制條例第11條第３項
持有第一級毒品純質淨重十公克以上者，處 1 年以上 7 年以下
有期徒刑，得併科新臺幣 1 百萬元以下罰金。

司法院資訊處製作；財團法人民間司法改革基金會備份。
